【裁判字號】    95,訴,3937
【裁判日期】    951227
【裁判案由】    清償借款
【裁判全文】
臺灣高雄地方法院民事判決              95年度訴字第3937號
原      告  台灣中小企業銀行股份有限公司
法定代理人  丁○○
訴訟代理人  甲○○
被      告  丙○○
            乙○○
當事人間請求清償借款事件，本院於民國95年12月20日言詞辯論
終結，判決如下：
    主  文
被告應連帶給付原告新臺幣伍拾貳萬參仟零玖拾伍元，及自民國
九十五年七月七日起至清償日止，按週年利率百分之三點六一五
計算之利息，暨自民國九十五年八月八日起至清償日止，其逾期
在六個月以內者，按上開利率百分之十，逾期超過六個月者，按
上開利率百分之二十計算之違約金。
被告丙○○應給付原告新臺幣參萬貳仟參佰捌拾元，及自民國九
十五年三月二十八日起至清償日止，按週年利率百分之十五計算
之利息。
訴訟費用由被告連帶負擔百分之九十四，餘由被告丙○○負擔。
    事實及理由
一、原告主張：
  (一)被告丙○○於民國94年10月28日邀同被告乙○○為連帶保證
    人，與原告簽訂青年創業貸款契約書，向原告借款新臺幣（
    下同）600,000 元（下稱系爭第1 筆借款），雙方約定借款
    期間自94年10月28日起至99年10月28日止，自94年11月28日
    起按月平均攤還本息，共分60期，借款利息按郵政儲金2 年
    期定期儲金機動利率加百分之1.45機動計息，郵政儲金2 年
    期定期儲金機動利率調整時，即隨同調整。且約定且債務不
    依約清償本金時，視為全部到期，且逾期償還本金、利息時
    ，其逾期在6 個月以內者，按上開利率百分之10，超過6 個
    月者，均按前開利率百分之20加計違約金。詎被告丙○○僅
    繳納上開借款至95年7 月6 日應分期繳納之本金及利息，即
    未依約清償本金，依約債務視為全部到期，經核算結果，尚
    欠如主文第1 項所示之本金、利息及違約金。
  (二)被告丙○○於94年10月28日與原告簽訂樂透貸信用貸款申請
    書，向原告借款60,000元（下稱系爭第2 筆借款）。雙方約
    定借款期限自94年10月28日起至95年10月28日止，自借款日
    起每1 個月1 期，按期平均攤還，如未依約按期繳款或借款
    視為全部到期未立即償還時，按週年利率百分之15計付遲延
    利率。並約定被告不依約清償本金時，視為全部到期。詎被
    告丙○○並未依約清償本金，依約債務視為全部到期，嗣被
    告丙○○雖與原告及其他債權銀行依債務協商機制達成協議
    ，惟因被告丙○○並未依協議履行，依協議之約定，即應回
    復原契約之約定，經原告核算結果，被告丙○○尚欠如主文
    第2 項所示之本金及自95年3 月28日起至清償日止之利息仍
    未清償。
  (三)爰依消費借貸及連帶保證、消費借貸之法律關係，提起本訴
    。並聲明：求為判決如主文第1 項、第2 項所示。
二、被告丙○○辯稱：原告並未以書面通知其逾期尚未繳款，且
    系爭第2 筆借款，曾與原告及其他債權銀行依債務協商機制
    達成協議，應自95年10月5 日協商機制終止後，始得計算利
    息等語。並聲明：求為判決駁回原告之訴。
三、被告乙○○辯以：請求駁回原告之請求等語。並聲明：求為
    判決駁回原告之訴。
四、原告主張之事實，業據其提出與所述相符之借據、青年創業
    貸款契約、放款利率歷史資料表、交易往來明細、樂透貸信
    用貸款申請書、臺灣企業樂透貸信用貸款約定書、協議書等
    影本各1 份、授信約定書影本2 份為證，為被告2 人於言詞
    辯論時所不爭執，依民事訴訟法第280 條第1 項之規定，視
    同自認，原告此部分之主張，堪信為真正。
五、按稱消費借貸者，謂當事人一方移轉金錢或其他代替物之所
    有權於他方，而約定他方以種類品質、數量相同之物返還之
    契約；借用人應於約定期限內，返還與借用物種類、品質、
    數量相同之物；遲延之債務，以支付金錢為標的者，債權人
    得請求依法定利率計算之遲延利息，但約定利率較高者，仍
    從其約定利率；當事人得約定債務人於債務不履行時，應支
    付違約金，民法第474 條第1 項、第478 條前段、第233 條
    第1 項、第250 條第1 項分別定有明文。次按，稱保證者，
    謂當事人約定，一方於他方之債務人不履行債務時，由其代
    負履行責任之契約；保證債務，除契約另有訂定外，包含主
    債務之利息、違約金、損害賠償及其他從屬於主債務之負擔
    ，民法第739 條、第740 條亦有明文。又按，保證債務之所
    謂連帶，係指保證人與主債務人負同一債務，對於債權人各
    負全部給付之責任者而言，此就民法第272 條第1 項規定連
    帶債務之文義參照觀之甚明（最高法院45年臺上字第1426號
    判例參照）。查本件被告丙○○並未依約清償系爭第1 筆借
    款之本金，依其與原告間之約定，債務視為到期，揆諸前開
    規定，被告丙○○自應清償系爭第1 筆借款尚欠之本金、利
    息及違約金，而被告乙○○為被告丙○○向原告所借系爭第
    1 筆借款之連帶保證人，依上開規定及說明，就該筆借款債
    務，亦應與被告丙○○負連帶清償之責任。其次，被告丙○
    ○並未依約清償系爭第2 筆借款之本金，依約債務視為全部
    到期，嗣被告丙○○雖與原告及其他債權銀行依債務協商機
    制達成協議，惟因被告丙○○並未依協議履行，依協議之約
    定，即應回復原契約之約定，被告丙○○亦應清償系爭第2
    筆借款尚欠之本金及利息。又被告丙○○對於系爭第2 筆借
    款，僅繳納至95年3 月27日止應攤還之利息，為兩造所不爭
    執，復有交易往來明細1 份在卷可佐，則被告自應清償自95
    年3 月28日起至清償日止之利息。至被告丙○○雖辯稱：原
    告並未以書面通知其逾期尚未繳款，且系爭第2 筆借款，曾
    與原告及其他債權銀行依債務協商機制達成協議，應自95
    年10月5 日協商機制終止後，始得計算利息云云，被告乙○
    ○並辯以：請求駁回原告之請求云云。惟查，觀諸被告丙○
    ○與原告簽訂青年創業貸款契約、授信契約書及臺灣企銀樂
    透貸信用貸款約定書，均無原告應以書面通知被告丙○○逾
    期尚未繳款，否則，不得請求返還之約定，被告丙○○自不
    得以原告並未以書面通知其逾期尚未繳款為由，據為拒絕清
    償之理由。再觀之卷附被告丙○○與原告及其他債權銀行依
    債務協商機制達成協議而簽訂之協議書，關於被告丙○○未
    依協議履行時，僅於第3 條約定：「本人（指被告丙○○）
    如對任一債權銀行未依本協議書清償，本協議書除第6 條約
    定外，其餘約定視同無效，未到期部份視為全部到期，除不
    得再依協商機制申請協商外，各債務並回復依各債權銀行原
    契約約定辦理」等語，而未約定被告丙○○未依該協議書清
    償，該協議書除第6 條約定外，其餘約定視同無效，各債務
    回復依各債權銀行原契約約定辦理時，被告丙○○尚可免除
    於該協議書履行期間依原契約約定本應繳納利息之約定，被
    告丙○○所辯系爭第2 筆借款，曾與原告及其他債權銀行依
    債務協商機制達成協議，應自95年10月5 日協商機制終止後
    ，始得計算利息云云，亦不足採。又被告乙○○並未指出原
    告之請求有何並無理由之處，其空言辯稱請求駁回原告之請
    求云云，亦無足取。從而，原告依消費借貸及連帶保證之法
    律關係，請求被告連帶給付如主文第1 項所示之本金、利息
    及違約金，依消費借貸之法律關係，請求被告給付如主文第
    2 項所示之本金、利息，洵屬有據，應予准許。
六、據上論結，本件原告之訴為有理由，依民事訴訟法第78條、
    第85條第2 項，判決如主文。
中    華    民    國    95    年    12    月    27    日
                  民事第三庭  法  官  伍逸康
以上正本係照原本作成。
如不服本判決，應於送達後20日內，向本院提出上訴狀並表明上
訴理由，如於本判決宣示後送達前提起上訴者，應於判決送達後
10日內補提上訴理由書（須附繕本）。
中    華    民    國    95    年    12    月    27    日
                              書記官  林雯琪


司法院資訊處製作；財團法人民間司法改革基金會備份。
